【裁判字號】    98,訴,171
【裁判日期】    980825
【裁判案由】    違反毒品危害防制條例
【裁判全文】
臺灣花蓮地方法院刑事判決              98年度訴字第171號
公  訴  人  臺灣花蓮地方法院檢察署檢察官
被      告  丙○○
                    （現於臺灣花蓮監獄另案執行中）
選任辯護人  吳明益律師
上列被告因違反毒品危害防制條例案件，經檢察官提起公訴（97
年度偵字第3549號）及於審判期日言詞追加起訴，本院判決如下
：
    主  文
丙○○犯附表所示之罪，均累犯，各處如附表所示之刑。應執行
無期徒刑，禠奪公權終身。未扣案之販賣第一級毒品所得價值新
台幣伍仟元之安非他命、重零點壹公克之海洛因、新台幣陸萬柒
仟元及未扣案之販賣第二級毒品所得新台幣壹萬元均沒收，如全
部或一部不能沒收時，就安非他命部分與綽號「發哥」之不詳成
年男子連帶追徵其價額，就海洛因部分追徵其價額；就現金柒萬
柒仟元中貳萬伍仟元部分，與李鎧兆之財產連帶抵償；就現金柒
萬柒仟元中壹萬伍仟元部分，與持用Ｚ000000000號行
動電話之不詳成年男子之財產連帶抵償之，其餘萬柒仟元以丙○○之財產抵償。
    事  實
一、丙○○前於民國92年間，因違反毒品危害防制條例案件，經
    本院92年度花訴字第2號判決判處有期徒刑7月確定，與另案
    定應執行刑有期徒刑1年4月，嗣於 93年6月29日縮短刑期假
    釋出監交付保護管束，於93年12月18日保護管束期滿執行完
    畢，詎仍不知悔改，明知海洛因、安非他命為毒品危害防制
    條例所定之第一、二級毒品，並為藥事法所列禁藥，依法不
    得持有、轉讓、販賣，而為下列犯行:
  (一)丙○○基於轉讓禁藥安非他命之犯意，於 95年6月25日19時
    58分，在花蓮市○○路駭客網咖後方，轉讓新台幣（下同）
    1千元之安非他命予甲○○（原起訴書附表一編號二）。
  (二)丙○○基於轉讓第一級毒品海洛因之犯意，分別於95年12月
    間某日、96年1 月間某日，在花蓮市豐川派出所附近李蒼選
    住處，轉讓海洛因予李蒼選各乙次（原起訴書附表一編號三
    ）。
  (三)丙○○與綽號「發哥」之不詳成年男子，基於共同販賣第一
    級毒品海洛因之犯意聯絡，由丙○○於 95年6月23日20時49
    分許，與甲○○談妥交易條件後，於同日20時53分聯絡「發
    哥」取得1克海洛因，持往花蓮市○○街廟口前，以5千元之
    價格販賣予甲○○，收受甲○○交付價值 5千元之安非他命
    作為對價，丙○○並從中抽取 0.1公克之海洛因自用（原起
    訴書附表一編號一所列轉讓犯行，經公訴檢察官變更為販賣
    ）。
  (四)丙○○於 95年6月26日12時55分，在花蓮縣吉安鄉○○○街
    口，販賣 5千元之安非他命予甲○○（原起訴書附表二編號
    一）。
  (五)丙○○與李鎧兆基於共同販賣第一級毒品海洛因之犯意聯絡
    ，由丙○○與乙○○於 95年12月20日2時18分許在電話中談
    妥交易價格後，聯絡李鎧兆於同日 3時許，在花蓮市○○路
    某加油站，販賣 5千元海洛因予乙○○（原起訴書附表二編
    號二）。
  (六)丙○○與李鎧兆基於共同販賣第一級毒品海洛因之犯意聯絡
    ，於95年12月20日13時32分起至17時39分許，由丙○○與乙○○在電話中談妥交易條件，嗣於同日 18時9分後某時，由
    李鎧兆在花蓮市更生日報社前，販賣 2萬元、半錢重之海洛
    因予乙○○（原起訴書附表二編號三）。
  (七)丙○○於95年12月24日0時52分，在花蓮後火車站前之 7-11
    便利商店販賣 1萬元海洛因予乙○○（原起訴書附表二編號
    四）。
  (八)丙○○與持用0000-000-000號行動電話之不詳成年男子基於
    共同販賣第一級毒品海洛因之犯意聯絡，由丙○○於95年12
    月24日20時37分許，與乙○○談妥交易條件後，推由該不詳
    成年男子於同日22時8分許，在花蓮市更生日報社前，販賣1
    萬元之海洛因予乙○○（原起訴書附表二編號五）。
  (九)丙○○於95年12月27日0時2分許（起訴書誤載為 2時34分許
    ），在花蓮市三商百貨前賣1錢，至少 1萬2千元（然實際價
    格不詳）之海洛因予乙○○（原起訴書附表二編號六）。
  (十)丙○○於95年12月28日15時許，在花蓮市更生日報社前，販
    賣1萬元海洛因予乙○○（公訴檢察官言詞追加起訴）。
  (十一)丙○○與持用0000-000-000號行動電話之不詳成年男子，基
    於共同販賣第二級毒品安非他命之犯意聯絡，由丙○○與乙○○於95年12月29日19時52分至20時13分談妥交易條件後，
    由該男子於95年12月29日20時30分，在花蓮縣吉安鄉○○路
    農會附近，販賣 5千元安非他命予乙○○（公訴檢察官言詞
    追加起訴）。
二、案經花蓮縣警察局花蓮分局報告台灣花蓮地方法院檢察署檢
    察官偵查起訴及公訴檢察官言詞追加起訴。
    理  由
一、犯罪事實(一)、(二)部分，業據被告坦承不諱，就犯罪事實(一)部
    分，其於本院所為之任意性自白，核與警卷第207頁所示 95
    年 6月25日19時41分、19時58分被告與證人甲○○通話之兩
    通譯文內容，係甲○○表示要向丙○○要價值 1千元之安非
    他命，嗣由甲○○前往駭客網咖與丙○○見面之情節相符，
    應堪採信。至於證人甲○○於 97年9月23日偵查中結證稱該
    次「是丙○○缺安非他命，問我有沒有辦法幫他調安非他命
    ，我沒有調成功」云云（見偵卷第33頁），顯與事證不符，
    不足採信；犯罪事實(二)部分，被告於本院所為之任意性自白
    ，核與證人李蒼選於96年7月9日警詢中證述「我因販賣第 2
    級毒品案件羈押中，我認識丙○○，我之前持有的第1、2級
    毒品都是他供應給我的，時間於去年11、12月到我被警方查
    獲期間」等語大致相符（見警卷第 164頁，該證人審判外之
    陳述，經被告同意有證據能力，本院審核該證詞作成之情況
    ，亦無不適當之情形，符合刑事訴訟法第159條之5第 1項之
    規定，而有證據能力），足認被告之自白應與事實相符，而
    堪採信。綜上，被告明知安非他命為禁藥而轉讓予甲○○ 1
    次及轉讓第一級毒品海洛因予李蒼選 2次之行為，均事證明
    確，犯行堪予認定，應依法論科。
二、至犯罪事實(三)至(十一)之販賣第1、2級毒品部分，訊據被告均矢
    口否認犯行，爰分別論述如下:
  (一)犯罪事實(三)丙○○與綽號「發哥」之不詳成年男子，基於共
    同販賣第一級毒品海洛因之犯意聯絡，由丙○○於 95年6月
    23日20時49 分許，與甲○○談妥交易條件後，於同日 20時
    53 分聯絡「發哥」取得1克海洛因，持往花蓮市○○街廟口
    前，以5千元之價格販賣予甲○○，收受甲○○交付價值5千
    元之安非他命作為對價，丙○○並從中抽取 0.1公克之海洛
    因自用（原起訴書附表一編號一所列轉讓犯行，經公訴檢察
    官變更為販賣）之事實，被告於警詢及本院準備程序時辯稱
    : 「是我要拿海洛因跟甲○○換安非他命，至於有沒有交易
    成功忘記了」云云，惟按照警卷第203、204頁同日20時49分
    許、20時53分之監聽譯文，被告係於與甲○○談妥交易條件
    後始聯絡「發哥」表示「我剛跟人家招（招攬生意），我拿
    東西跟她現交... 因為我們這邊沒有現錢給你，你給我方便
    ，我把你的東西去交給人，現在下雨天，來回開車半小時，
    半小時以內我就拿過來給你」，經「發哥」同意，嗣後甲○○打電話質問被告為何海洛因含袋重應1.17公克，其秤重後
    只有1.02公克，少了0.15公克？被告即於電話中自承其抽取
    0.1公克重之海洛因，又表示若有 0.05公克之短缺，亦算伊
    的，是足以推論被告與證人甲○○先前確實有交易成功，又
    被告於警詢中坦承「該通電話是我和甲○○的通話內容，是
    跟我換毒品後重量不夠，甲○○叫我補給她」，更足認交易
    對象即為甲○○，而非甲○○之朋友，是被告嗣後所辯「沒
    有印象是否交換成功」，以及證人甲○○到院結證稱: 「當
    天是伊的朋友『阿慶』拿安非他命與被告交換海洛因，被告
    為了感謝伊牽線，所以免費請伊一針海洛因」云云，均係事
    後卸責、捏造之詞，不足採信。又被告與證人甲○○均一致
    陳稱當次海洛因交易，並非以現金5千元，而係以價值5千元
    之安非他命作為對價，足認仍屬有償之交易，而依照上開監
    聽譯文，亦可證明被告有與甲○○合意，由被告先行從中抽
    取 0.1克之海洛因作為交易之利潤，是被告有營利之事實亦
    堪認定，其販賣海洛因犯行事實明確。此部分係構成轉讓第
    1級毒品海洛因罪，業經公訴檢察官更正為販賣第1級毒品罪
    ，本院即毋庸變更起訴法條，合先敘明。
  (二)犯罪事實(四)被告丙○○於 95年6月26日12時55分，在花蓮縣
    吉安鄉○○○街口，販賣 5千元之安非他命予甲○○（原起
    訴書附表二編號一）之事實，被告於警詢中及本院準備程序
    時均辯稱: 「我有去現場，但是因為數量不夠沒有成交」云
    云。又證人甲○○到院結證稱: 「我完全忘記了，做警詢筆
    錄時，是因為我詐欺的案件通緝到案，且正在提藥，警方忽
    然問我95年這件事，我並不清楚，才會回答我向被告買 5千
    元安非他命」云云，與其於 97年9月23日偵查中結證稱: 「
    這幾通電話是被告跟我們借錢，12時55分的通話是被告身上
    有 1公克安非他命，要我幫他問看看有沒有人要，因為他急
    需現金，但我沒有幫他問到」（見偵卷第34頁）明顯不符，
    況依照警卷第212頁所示95年6月26日12時30分、12時36分、
    12時39分、12時55分共 4通電話譯文內容，係甲○○主動聯
    絡被告表示要1克安非他命，被告表示手上有，但不夠1公克
    ，問甲○○是否很趕，很趕的話被告就先拿一點過去，等一
    下再算錢，甲○○回稱不用如此，伊並沒有很趕，接著被告
    與不詳男子聯絡，表示需要向該男子調 2個，接著才聯絡甲○○表示自己開福特車已經到了，甲○○回答「黑色的（福
    特），好，你在前面一點等我，我下去」，由上開譯文足認
    證人甲○○警詢中證詞「這是我向丙○○購買安非他命的內
    容，有成交，價格 5千元，是被告在花蓮縣吉安鄉○○○街
    街口親自將安非他命交給我」等語，與事實相符（該警詢證
    詞之證據能力雖為被告所否認，惟證人甲○○於審判中為相
    異之陳述，經比對監聽譯文，足認證人甲○○警詢證詞具有
    較可信之特別情況，且為證明犯罪事實存否所必要，依照刑
    事訴訟法第159條之2之規定，例外具有證據能力）。綜上，
    被告所辯該次因數量不足沒有成交，及證人甲○○偵查、審
    判中之結證內容，均是事後卸責、迴護之詞，不足採信，此
    部分犯行事證明確，應堪認定。
  (三)犯罪事實(五)丙○○與李鎧兆基於共同販賣第一級毒品海洛因
    之犯意聯絡，由丙○○與乙○○於 95年12月20日2時18分許
    在電話中談妥交易價格後，聯絡李鎧兆於同日 3時許，在花
    蓮市○○路某加油站，販賣 5千元海洛因予乙○○（原起訴
    書附表二編號二 ）之事實，為被告所否認，辯稱:「我當天
    有去，但是沒有交易，我是免費請乙○○ 1根香煙的量」云
    云，惟被告於 97年7月19日警詢中，業已坦承此筆販賣海洛
    因予乙○○之事實，其於偵查中仍承認於95年12月20日賣毒
    品給乙○○5、6次之事實，是其於本院所辯即難採信。且經
    核警卷第226、227頁之同日2時18分、2時25分、3時共3通監
    聽譯文，足認乙○○與被告在電話中談妥，由乙○○購買 5
    千元海洛因後，被告打電話聯絡有共同販賣海洛因犯意聯絡
    之李鎧兆，嗣由李鎧兆送海洛因到花蓮市○○路某加油站交
    易之事實（此部分檢察官誤認為係在花蓮市更生日報社前面
    ，且未將李鎧兆列為共同正犯，均與監聽譯文所示證據不符
    ，應予更正）。至於證人乙○○於本院結證稱: 「我記得有
    叫丙○○幫我調貨，丙○○有帶朋友來，由我拿錢給丙○○
    的朋友，他朋友拿毒品給我，我沒有跟丙○○合資購買毒品
    」云云，及證人乙○○於 97年9月23日結證稱: 「這是叫丙○○幫我向他朋友調海洛因，我是向丙○○的朋友買海洛因
    5 千元，我不認識他朋友，是丙○○先幫我打電話給他的朋
    友，帶我一起去花蓮市某處找他的朋友，然後我再拿錢給他
    朋友」云云，均與證人乙○○於 96年2月13日警詢中證稱「
    該次通話是伊向丙○○購買毒品的內容」等語不符（見警卷
    第125 頁，雖被告否認證人乙○○警詢證詞之證據能力，惟
    證人乙○○於審判中為相異之陳述，經比對監聽譯文足認，
    警詢證詞具有較可信之特別情況，且為證明犯罪事實存否所
    必要，依照刑事訴訟法第159條之2之規定，得為證據）。再
    者，由警卷第232頁95年12月23日被告與乙○○ 21時59分譯
    文可知，李鎧兆平日與丙○○共同販賣毒品，被告為免自身
    持有毒品，增加遭警方查獲之風險，刻意將毒品藏放在李鎧
    兆處，由李鎧兆保管，堪認李鎧兆並非乙○○於偵審中所稱
    由被告為其尋覓之調貨對象，而根本就是與被告共同販賣毒
    品之同夥。
  (四)犯罪事實(六)丙○○與李鎧兆基於共同販賣第一級毒品海洛因
    之犯意聯絡，於95年12月20日13時32分起至17時39分許，由
    丙○○與乙○○在電話中談妥條件，嗣於同日 18時9分後某
    時，由李鎧兆在花蓮市更生日報社前，販賣 2萬元、半錢重
    之海洛因予乙○○（原起訴書附表二編號三）之事實，為被
    告丙○○所否認，辯稱: 「我不記得當時怎麼跟乙○○講的
    ，我鬥陣的有沒有去也不記得。」云云，惟此筆交易為被告
    於警詢中坦承不諱，且於97年7月19日偵查中仍坦承於 95年
    12月20日賣海洛因給乙○○5、6次，其嗣後翻供已難採信。
    至於證人乙○○於本院結證稱: 「我記得有叫丙○○幫我調
    貨，丙○○有帶朋友來，由我拿錢給丙○○的朋友，他朋友
    拿毒品給我，我沒有跟丙○○合資購買毒品」云云，及證人
    乙○○於 97年9月23日結證稱: 「這是我跟丙○○集資向朋
    友買海洛因」云云（見偵卷第27頁），均與證人乙○○於96
    年 2月13日警詢中證稱「這是我向丙○○購買毒品的內容」
    等語不符（見警卷第 129頁，雖被告否認證人乙○○警詢證
    詞之證據能力，惟證人乙○○於審判中為相異之陳述，經比
    對監聽譯文足認，警詢證詞具有較可信之特別情況，且為證
    明犯罪事實存否所必要，依照刑事訴訟法第159條之2之規定
    ，得為證據）。再者，由警卷第227至230頁所示95年12月20
    日13時32分、14時4分、16時50分、17時38分、17時39分、1
    8時9分共6通譯文內容可知，乙○○於施用同日3時許李鎧兆
    交付之海洛因後，認為品質很好，故打電話告訴被告，要再
    購買10萬元之此種海洛因，被告表示這要等藥頭來送貨，但
    如果乙○○很趕，被告可以聯絡「鬥陣的」李鎧兆先撥賣現
    有之半錢重之海洛因給乙○○，乙○○問「多少錢？」，被
    告說「方便的話，給李鎧兆賺個工錢，2 萬元好嗎？」，乙○○表示「好，你說怎樣就怎樣，沒關係」，嗣於同日18時
    9 分，李鎧兆聯絡乙○○表示，因為伊還有好幾個地方要跑
    ，等順路再過去，要到了會再打給乙○○等語，嗣後乙○○
    係於 95年12月21日9時26分始再與丙○○電話聯絡，期間均
    無催促李鎧兆或向丙○○抱怨李鎧兆未到之電話，由此推論
    應有交易成功，足認被告嗣後所辯及證人乙○○於偵查、審
    理中之證詞均係事後卸責、迴護之詞，不足採信。檢察官並
    未將李鎧兆列為共同正犯，與監聽譯文所示事證不符，爰予
    更正，附此敘明。
  (五)犯罪事實(七)丙○○於95年12月24日0時52 分，在花蓮後火車
    站前之7-11便利商店販賣1 萬元海洛因予乙○○（原起訴書
    附表二編號四）之事實，被告於準備程序時否認，但在警詢
    中被告坦承這次有交易成功，且是其本人拿海洛因給乙○○
    ，且與警卷第234頁、235頁所示95年12月24日0時16分、0時
    43分、0時52分3通譯文內容由乙○○以「我欠你1 萬我還你
    好嗎？」做為購買海洛因之暗語，被告同意後，兩人約妥在
    後站的7-11見面，乙○○表示伊到了，被告即回覆「好，我
    馬上過去」，足認被告警詢自白與事實相符，應堪採信。至
    於證人乙○○於本院結證稱: 「我記得有叫丙○○幫我調貨
    ，丙○○有帶朋友來，由我拿錢給丙○○的朋友，他朋友拿
    毒品給我，我沒有跟丙○○合資購買毒品」云云，及證人乙○○於 97年9月23日結證稱: 「我是想跟丙○○多買一些海
    洛因，有沒有買到我忘記了，那時我剛好關出來，丙○○要
    我去他住的地方，他會請我海洛因，警詢中說是要買海洛因
    是我毒癮發作，神智不清」云云（見偵卷第27、28頁），均
    與證人乙○○於 96年2月13日警詢中證稱「這是我向丙○○
    購買毒品的內容」等語不符（見警卷第 135頁，雖被告否認
    證人乙○○警詢證詞之證據能力，惟證人乙○○於審判中為
    相異之陳述，經比對監聽譯文足認，警詢證詞具有較可信之
    特別情況，且為證明犯罪事實存否所必要，依照刑事訴訟法
    第159條之2之規定，得為證據）。再者，證人乙○○於本院
    證稱: 「我與丙○○沒有債權債務關係，他沒有欠我錢，我
    也沒有欠他錢」等語明確，足認上開「我欠你 1萬我要還你
    」確實為要購買 1萬元海洛因之暗語，此部分犯行堪以認定
    。
  (六)犯罪事實(八)丙○○與不詳成年男子基於共同販賣第一級毒品
    海洛因之犯意聯絡，由丙○○於95年12月24日20時37分許，
    與乙○○談妥交易條件，由該不詳成年男子於同日22時 8分
    許，在花蓮市更生日報社前，販賣 1萬元之海洛因予乙○○
    （原起訴書附表二編號五）之事實，為被告否認，辯稱 :「
    是我要向乙○○買安非他命，後來乙○○拿一點安非他命送
    我，沒有收錢」云云。依照警卷第236、237頁95年21月24日
    20時37分、20時39分、21時26分、22時8分4通譯文內容可知
    ，乙○○又以「我欠你 1萬我要還你」作為購買海洛因之暗
    語，被告表示「晚一點好嗎，我在處理一些事，我鬥陣的（
    李鎧兆）被收起來了」，嗣經乙○○電話催促，被告表示「
    報紙啊，我叫人過去已經到了」，並要乙○○順便拿 1公克
    安非他命出來，被告事後再跟乙○○算錢，足認該次有交易
    成功。證人乙○○於本院結證稱: 「我記得有叫丙○○幫我
    調貨，丙○○有帶朋友來，由我拿錢給丙○○的朋友，他朋
    友拿毒品給我，我沒有跟丙○○合資購買毒品」云云，及證
    人乙○○於 97年9月23日結證稱: 「有些我都忘記了，事隔
    很久我記憶不好，這次交易沒有成功，因為丙○○沒有來，
    那次是他要向我拿安非他命」云云（見偵卷第28頁），均與
    證人乙○○於 96年2月13日警詢中證稱「這是我向丙○○購
    買毒品的內容」等語不符（見警卷第 136頁，雖被告否認證
    人乙○○警詢證詞之證據能力，惟證人乙○○於審判中為相
    異之陳述，經比對監聽譯文足認，警詢證詞具有較可信之特
    別情況，且為證明犯罪事實存否所必要，依照刑事訴訟法第
    159條之2之規定，得為證據）。且依照 95年12月24日23時9
    分之監聽譯文，被告再次詢問乙○○「你那邊還方便撥幾個
    安非他命給我？」，乙○○表示沒剩幾個了，被告旋即表示
    要2個，並說「我叫剛才載我的那個阿弟仔... 」，接著 23
    時25分由持用0000-000-000號行動電話之不詳男子直接聯絡
    乙○○表示伊到了，足認 22時8分被告於電話中表示「報紙
    啊，我叫人過去已經到了」為事實，該次應有交易 1萬元海
    洛因成功。檢察官未把持用0000-000-000號行動電話之不詳
    成年男子列為販賣第一級毒品海洛因之共同正犯，與監聽譯
    文所示事證不符，應予補充，附此敘明。
  (七)犯罪事實(九)丙○○於95年12月27日0時2分許，在花蓮市三商
    百貨前賣 1錢不詳價格之海洛因予乙○○（原起訴書附表二
    編號六）之事實，為被告丙○○於準備程序辯稱: 「我只是
    介紹朋友，由乙○○直接向我朋友買」云云，證人乙○○於
    本院亦證稱係向丙○○介紹之朋友購買海洛因，沒有合資購
    買云云，惟證人乙○○於97年9月23日偵查中業已結證稱:
    「95年12月26日22時48分被告說馬上拿來，這次我有買到海
    洛因，就是同日23時34分所說的2萬4千元海洛因，我不知道
    是丙○○的，或是他朋友的，是丙○○與他朋友一起來約定
    的地點交給我，是約在三商百貨交易」等語明確（見偵卷第
    29、30頁），依照警卷第240至243頁所示95年12月26日20時
    51分、21時36分、22時48分、23時34分及12月27日0時2分之
    5通電話譯文可知，被告與乙○○係討論2人如何合資購買海
    洛因，因為各個藥頭出售海洛因之品質、價格均不相同，且
    買得越多殺價空間越大，尚需試貨，最後 2人談妥由被告決
    定向何位藥頭購買 2錢重、2萬4千元之海洛因，再由被告撥
    其中1錢給乙○○，被告並說「你不是要拿 1錢？2錢2萬4啦
    ，我決定，我決定你就要給我多賺一點，我撥半錢給你，再
    半錢給你，你就多給我一點（錢），我這邊在籌律師費，最
    後他要一點錢，我就要擔呀（應係指李鎧兆於95年12月23日
    為警查獲販賣毒品予盧麗枝之案件）」，故證人乙○○順著
    偵查檢察官訊問而稱當日係購得 2錢、2萬4千元之海洛因，
    應係其記憶有誤，當非事實，此次交易雖可確定乙○○係向
    丙○○購得 1錢之海洛因，然因被告、乙○○均不願交代乙○○所付價金，只能推估乙○○向被告購買價金高於1萬2千
    元（因雙方允諾丙○○要多賺一點），然實際價格不詳之 1
    錢海洛因。檢察官將監聽譯文所示00.02.34（0時2分34秒）
    誤解讀為2時34分，並將被告購買2萬4千元、2錢海洛因後撥
    賣給乙○○1錢之事實，誤認為乙○○單獨購買2萬4千元、2
    錢海洛因，均與監聽譯文所示事證不符，應予更正，附此敘
    明。
  (八)犯罪事實(十)丙○○於95年12月28日15時許，在花蓮市更生日
    報社前，販賣 1萬元海洛因予乙○○（公訴檢察官言詞追加
    起訴）之事實，為被告所否認，辯稱: 「電話中說約好交易
    1 萬元，但後來我沒有去」云云，此部分應係公訴檢察官於
    審判期日言詞追加起訴，是證人乙○○於警詢、偵查中均未
    曾就此犯行作證，公訴檢察官於審理時，亦未就此部分主詰
    問證人，惟本院依職權核閱警卷第246頁所附 95年12月28日
    15時2 分許之監聽譯文內容，被告說「我好了，我正要打電
    話給你，我弄一半一半的都沒有動過，一半黃的一半白的你
    自己去洗，總共1克，1萬，我今天已經盡量給你了。」乙○○說「好，我在更生報這邊」，被告即表示「好，我過去」
    等語，堪認定此部分犯罪事實。況同日17時57分乙○○再以
    電話聯絡丙○○詢問「跟下午一樣好嗎？」被告答覆「沒有
    了啊，我就沒有了，我不是跟你說我已經貨底了，我沒有跟
    你開玩笑，現在我身上有的都洗過了」，足認該日 15時2分
    許確實有交易成功，且乙○○對海洛因品質感到滿意，始會
    有同日17時57分之通話，此部分犯行堪以認定。
  (九)犯罪事實(十一)丙○○與持用0000-000-000號行動電話之不詳成
    年男子，基於共同販賣第二級毒品安非他命之犯意聯絡，由
    丙○○與乙○○於95年12月29日19時52分至20時13分談妥交
    易條件後，由該男子於95年12月29日20時30分，在花蓮縣吉
    安鄉○○路農會附近，販賣 5千元安非他命予乙○○（公訴
    檢察官言詞追加起訴）之事實，為被告於準備程序否認，因
    此筆係公訴檢察官於審理時言詞追加起訴，故證人乙○○未
    曾於警詢、偵查中就此交易作證，公訴檢察官於審理時亦未
    主詰問證人，由本院依職權核閱警卷第248、249頁所示95年
    12月29日19時52分、20時13分、20時30分3 通譯文內容，堪
    認乙○○表示要 5千元安非他命自己施用，被告即聯絡持用
    0000-000-000號行動電話之「阿弟仔」送貨到自強農會，該
    男子打電話告知乙○○「阿兄，我到了」，乙○○亦稱「喔
    ，我看到了」，足認有交易成功，此次犯行事證明確，應予
    依法論科。
三、查海洛因及安非他命除係毒品危害防制條例條例所定之第一
    級、第二級毒品外，亦屬於藥事法所稱之禁藥（即藥事法第
    22條第1 款所稱之「經中央衛生主管機關明令公告禁止製造
    、調劑、輸入、輸出、販賣或陳列之毒害藥品」），而明知
    為禁藥而轉讓者，藥事法第 83條第1項定有處罰明文，是犯
    罪事實(一)、(二)部分，雖原起訴檢察官僅以被告違反毒品危害
    防制條例第 8條之規定提起公訴，然經公訴檢察官於審理時
    ，當庭補充起訴法條為藥事法第 83條第1項之轉讓禁藥罪，
    本院即毋庸另行變更起訴法條，應一併審理。被告轉讓海洛
    因、安非他命之行為，均以一行為同時觸犯二法條，屬「法
    條（規）競合」情形，應依「重法優於輕法」、「後法優於
    前法」等法理，擇一處斷。按毒品危害防制條例第8條第1項
    規定轉讓第一級毒品之法定本刑為「1年以上7年以下有期徒
    刑，得併科新臺幣1百萬元以下罰金」；同條第2項規定轉讓
    第二級毒品罪之法定本刑為「6月以上5年以下有期徒刑，得
    併科新台幣70萬元以下罰金」，而 93年4月21日修正後藥事
    法第83條第1項轉讓禁藥罪之法定本刑為「7年以下有期徒刑
    ，得併科新台幣 5百萬元以下罰金」，又本件查無證據足認
    轉讓安非他命之數量已達淨重10公克以上，應依毒品危害防
    制條例第8條第6項規定加重其刑二分之一之情形，是經比較
    後，犯罪事實(一)應適用藥事法第 83條第1項之明知為禁藥（
    安非他命）而轉讓罪、犯罪事實(二)應適用毒品危害防制條例
    第8條第1項之轉讓第一級毒品（海洛因）罪。犯罪事實(三)、
    (五)至(十)等7件犯行，均係犯修正前毒品危害防制條例第4條第
    1項之販賣第一級毒品（海洛因）罪，犯罪事實(四)、(十一)2件犯
    行，均係犯修正前同條例同條第 2項之販賣第二級毒品（安
    非他命）罪（又被告犯罪後，毒品危害防制條例第 4條之規
    定於98年5月20日修正，雖有應依同條例第36條自98年11月2
    0日生效或依中央法規標準法自98年5月22日生效之爭議，惟
    本院認該條例第36條之規定僅限該法公布施行時，不包含嗣
    後個別修正之條文在內，是該次修正業已生效，而將原販賣
    第一級毒品之併科罰金刑度自1千萬元提高至2千萬元，將販
    賣第二級毒品之併科罰金刑度自7百萬元提高至1千萬元，均
    無對被告較為有利之情形，依照刑法第2條第1項前段之原則
    規定，應適用行為時之修正前法律）。被告就犯罪事實(三)與
    綽號「發哥」之不詳成年男子、就犯罪事實(五)、(六)與李鎧兆
    、就犯罪事實(八)、(十一)，與持用0000-000-000號行動電話之不
    詳成年男子，分別有犯意聯絡、行為分擔，均為共同正犯。
    被告於轉讓、販賣前後持有海洛因、安非他命之低度行為，
    均為轉讓、販賣之高度行為所吸收，不另論罪。轉讓禁藥安
    非他命1次、轉讓海洛因2次、販賣海洛因 7次、販賣安非他
    命 2次之犯行，時間不同、犯意各別，應分論併罰。又被告
    前受有期徒刑執行完畢後，5年內再犯 12件有期徒刑以上之
    罪，均為累犯，除毒品危害防制條例第4條第 1、2項法定本
    刑死刑、無期徒刑部分，依刑法第64條第1項、第65條第1項
    之規定不得加重外，餘均依刑法第 47條第1項之規定加重其
    刑。
四、爰審酌被告為國中畢業之無業中年男子，擔任販售毒品之盤
    商，販賣次數、數量非少、牟利情形嚴重，促進毒品流通，
    對社會治安所生危害甚鉅，犯罪後僅坦承轉讓禁藥、毒品犯
    行，就販賣毒品部分犯行，在事證明確之情形下，仍均矢口
    否認，飾詞狡辯，毫無悔意之犯罪動機、目的、手段、品性
    、生活狀況、智識程度、犯罪所生之損害，及犯罪後態度等
    一切情狀，分別量處如主文所示之刑，就判處無期徒刑部分
    ，並宣告褫奪公權終身，並定其應執行刑，宣告褫奪公權終
    身。
五、按毒品危害防制條例第19條第1項規定，犯第 4條至第9條、
    第12條、第13條或第14條第1項、第2項之罪者，其供犯罪所
    用或因犯罪所得之財物，均沒收之，如全部或一部不能沒收
    時，追徵其價額或以其財產抵償之。查被告犯罪事實(三)與「
    發哥」共同販賣海洛因所得財物為價值 5千元安非他命及被
    告個人所得0.1公克之海洛因（其餘 0.05公克之爭議，因無
    法確認被告主觀上有抽取意圖，或者是因被告與甲○○間磅
    秤不同所生之誤差，尚不足以認為係被告販毒之利得）、犯
    罪事實(四)部分被告販賣安非他命所得財物為 5千元、犯罪事
    實(五)、(六)被告與李鎧兆共同販賣海洛因所得分別為 5千元、
    2萬元、犯罪事實(七)部分，被告販賣海洛因所得財物1萬元、
    犯罪事實(八)部分，被告與持用0000-000-000號行動電話之不
    詳成年男子共同販賣海洛因所得 1萬元，犯罪事實(九)部分被
    告所得財物，僅能確定超過1萬2千元，然確實價格不詳，故
    以對被告最為有利之1萬2千元計算、犯罪事實(十)被告販賣海
    洛因、犯罪事實(十一)被告與持用0000-000-000號行動電話之不
    詳成年男子共同販賣安非他命所得財物分別為1萬元、5千元
    ，均應依上開規定沒收，如全部或一部不能沒收時，就價值
    5千元之安非他命及0.1公克海洛因部分，追徵其價額（並就
    安非他命部分，與「發哥」連帶負擔受追徵價額之義務），
    就現金7萬7千元部分，其中3萬7千元以被告之財產單獨抵償
    之，其餘2萬5千元部分與共同正犯李鎧兆之財產連帶抵償，
    剩餘1萬5千元部分與持用0000-000-000號行動電話之不詳成
    年男性共同正犯之財產連帶抵償之。
據上論斷，應依刑事訴訟法第299條第1項前段，修正前毒品危害
防制條例第4條第1、2項、現行毒品危害防制條例第8條第 1項、
第19條第1項，藥事法第83條第1項，刑法第11條前段、第2條第1
項前段、第47條第1項、第51條第5款、第37條第 1項，判決如主
文。
本案經檢察官吳文正到庭執行職務。
中    華    民    國    98    年    8     月    25    日
                  刑事第一庭    審判長法  官 張健河
                                      法  官 魏俊明
                                      法  官 蕭一弘
附表
(一)丙○○明知為禁藥而轉讓，累犯，處有期徒刑肆月。
(二)丙○○轉讓第一級毒品，貳罪，均累犯，各處有期徒刑壹年貳
  月。
(三)丙○○共同販賣第一級毒品，累犯，處無期徒刑，禠奪公權終
  身。未扣案之販賣毒品所得價值新台幣伍仟元之安非他命沒收
  ，如一部或全部不能沒收時，與綽號「發哥」之不詳成年男子
  連帶負擔追徵其價額之義務；未扣案之販賣毒品所得零點壹公
  克之海洛因沒收，如一部或全部不能沒收時，追徵其價額。
(四)丙○○販賣第二級毒品，累犯，處有期徒刑柒年陸月。未扣案
  之販賣毒品所得新台幣伍仟元沒收，如一部或全部不能沒收時
  ，以其財產抵償之。
(五)丙○○共同販賣第一級毒品，累犯，處無期徒刑，禠奪公權終
  身。未扣案之販賣毒品所得新台幣伍仟元沒收，如一部或全部
  不能沒收時，以其與李鎧兆之財產連帶抵償之。
(六)丙○○共同販賣第一級毒品，累犯，處無期徒刑，禠奪公權終
  身。未扣案之販賣毒品所得新台幣貳萬元沒收，如一部或全部
  不能沒收時，以其與李鎧兆之財產連帶抵償之。
(七)丙○○販賣第一級毒品，累犯，處無期徒刑，禠奪公權終身。
  未扣案之販賣毒品所得新台幣壹萬元沒收，如一部或全部不能
  沒收時，以其財產抵償之。
(八)丙○○共同販賣第一級毒品，累犯，處無期徒刑，禠奪公權終
  身。未扣案之販賣毒品所得新台幣壹萬元沒收，如一部或全部
  不能沒收時，以其與持有Ｚ000000000號行動電話之
  不詳成年男子之財產連帶抵償之。
(九)丙○○販賣第一級毒品，累犯，處無期徒刑，禠奪公權終身。
  未扣案之販賣毒品所得新台幣壹萬貳仟元沒收，如一部或全部
  不能沒收時，以其財產抵償之。
(十)丙○○販賣第一級毒品，累犯，處無期徒刑，禠奪公權終身。
  未扣案之販賣毒品所得新台幣壹萬元沒收，如一部或全部不能
  沒收時，以其財產抵償之。
(十一)丙○○共同販賣第二級毒品，累犯，處有期徒刑柒年陸月。未
  扣案之販賣毒品所得新台幣伍仟元沒收，如一部或全部不能沒
  收時，以其與持有Ｚ000000000號行動電話之不詳成
  年男子之財產連帶抵償之。
以上正本證明與原本無異。
如不服本判決應於收受送達後10日內向本院提出上訴書狀，並應
敘述具體理由。其未敘述上訴理由者，應於上訴期間屆滿後20日
內向本院補提理由書 (均須按他造當事人之人數附繕本)「切勿
逕送上級法院」。
中    華    民    國    98    年    8     月    25    日
                                      書記官
附錄本判決論罪之法律條文：
現行毒品危害防制條例第8條：
轉讓第一級毒品者，處1年以上7年以下有期徒刑，得併科新臺幣
1百萬元以下罰金。轉讓第二級毒品者，處 6月以上5年以下有期
徒刑，得併科新臺幣70萬元以下罰金。轉讓第三級毒品者，處 3
年以下有期徒刑，得併科新臺幣30 萬元以下罰金。
轉讓第四級毒品者，處1年以下有期徒刑，得併科新臺幣 10萬元
以下罰金。
前四項之未遂犯罰之。
轉讓毒品達一定數量者，加重其刑至二分之一，其標準由行政院
定之。
藥事法第83條：
明知為偽藥或禁藥，而販賣、供應、調劑、運送、寄藏、牙保、
轉讓或意圖販賣而陳列者，處7年以下有期徒刑，得併科新臺幣5
百萬元以下罰金。
犯前項之罪，因而致人於死者，處 7年以上有期徒刑，致重傷者
，處3年以上12年以下有期徒刑。
因過失犯第1項之罪者，處2年以下有期徒刑、拘役或科新臺幣30
萬元以下罰金。
第1項之未遂犯罰之。
修正前毒品危害防制條例第4條：
製造、運輸、販賣第一級毒品者，處死刑或無期徒刑；處無期徒
刑者，得併科新臺幣1千萬元以下罰金。
製造、運輸、販賣第二級毒品者，處無期徒刑或 7年以上有期徒
刑，得併科新臺幣7百萬元以下罰金。
製造、運輸、販賣第三級毒品者，處 5年以上有期徒刑，得併科
新臺幣5百萬元以下罰金。
製造、運輸、販賣第四級毒品者，處3年以上10 年以下有期徒刑
，得併科新臺幣3百萬元以下罰金。
製造、運輸、販賣專供製造或施用毒品之器具者，處1年以上7年
以下有期徒刑，得併科新臺幣1百萬元以下罰金。
前5項之未遂犯罰之。


司法院資訊處製作；財團法人民間司法改革基金會備份。
